臺灣桃園地方法院刑事判決　　　　　　100年度審訴字第369號
公　訴　人　臺灣桃園地方法院檢察署檢察官
被　　　告　馮成港
上列被告因偽造文書等案件，經檢察官提起公訴（99年度偵字第
30641 號），被告於本院準備程序進行中，就被訴事實為有罪之
陳述，經本院告知簡式審判程序意旨，並聽取公訴人及被告之意
見後，本院合議庭裁定依簡式審判程序審理，判決如下：
    主      文
馮成港意圖為自己不法之所有，而侵占對於業務上所持有之物，
處有期徒刑陸月，如易科罰金，以新臺幣壹仟元折算壹日；又偽
造私文書，足以生損害於他人，處有期徒刑參月，如易科罰金，
以新臺幣壹仟元折算壹日。應執行有期徒刑捌月，如易科罰金，
以新臺幣壹仟元折算壹日。緩刑參年，並應於緩刑期間給付南源
山水社區管理委員會新臺幣壹佰陸拾伍萬元整，履行方式如附記
事項所載。
    事 實 及 理 由
一、馮成港於民國94年至98年10月底間，擔任桃園縣八德市○○
    路227 號「南源山水社區管理委員會」（下稱管委會）之主
    任委員，負責收取、執行並保管社區管理費，為從事業務之
    人。(一)明知管委會所有之合作金庫銀行南桃園分行（下稱合
    作金庫）綜合存款帳號0000000000000 號帳戶內之款項，需
    經其及財務委員詹靜怡同意，並於金融機構取款憑條上蓋用
    「南源山水管理委員會」、「馮成港」及「詹靜怡」印文後
    ，方得提領，竟利用詹靜怡委託其保管私章之機會，意圖為
    自己不法之所有，基於偽造文書及業務侵占犯意，接續於96
    年11月5 日及97年5 月19日將上開帳戶內之定期存款新台幣
    （下同）50萬、110 萬元解約，再接續於附表一所示之時間
    或之前某日，未經詹靜怡同意，擅自在合作金庫取款憑條上
    蓋用「南源山水管理委員會」、「馮成港」及「詹靜怡」印
    文，於附表一所示之時間，向合作金庫提領如附表一所示之
    金額而行使偽造私文書，共計領得167 萬8,623 元，所得款
    項悉數供己使用，花用殆盡，致生損害於南源山水管理委員
    會、詹靜怡、合作金庫對客戶管理之正確性。(二)馮成港嗣為
    隱飾侵占犯行，明知上開2 筆定期存款均已遭其解約，並提
    領殆盡，竟於98年9 月間某日，在其桃園縣八德市○○路22
    7 之9 號5 樓住處，以日期章蓋印方式，接續虛偽登載如附
    表二所示之定期存款明細資料，在管委會所有合作金庫綜合
    存款帳戶存摺之定期存款、定期儲蓄存款質押擔保明細內頁
    上，而偽造以表示上開定期存款均仍存放管委會所有之金融
    帳戶內之定期存款紀錄文書，足生損害於南源山水社區管理
    委員會及合作金庫對於金融資料管理正確性。
二、證據名稱：
（一）被告馮成港於本院審理中之自白。
（二）證人即告訴人李寧仁、證人詹靜怡、李正吉於偵查及本院
      審理中之證述；證人楊月琴、施振南於本院審理中之證述
      ；證人毛志仁、林台閩於檢察事務官詢問時之證述。
（三）南源管委會合作金庫銀行存摺影本、定期存款、定期儲蓄
      存款質押擔保明細、馮成港簽發之票號633326號、面額16
      0 萬元本票1 紙、南源山水社區管理委員會財物收支月報
      表（96年度1 月份及4 月份、97年度1 至3 月份、6 月份
      至12月份、98年度1 至6 月份）、合作金庫商業銀行南桃
      園分行99年8 月20日合金南桃字第0990003501號函及函附
      之帳號0000000000000 號帳戶交易明細表、合作金庫商業
      銀行南桃園分行99年10月4 日合金南桃字第0990004125號
      函及函附之帳號0000000000000 號帳戶定期存款95年至97
      年間申存、轉期及結清記錄、合作金庫商業銀行南桃園分
      行99年10月25日合金南桃字第0990004424號函及函附之帳
      號0000000000000 號帳戶取款憑條影本。
三、核被告犯罪事實(一)所為，係犯刑法第216 條、第210 條行使
    偽造私文書及同法第336 條第2 項之業務侵占罪；犯罪事實
    (二)所為，係犯刑法第210 條偽造私文書罪。被告盜蓋印文，
    為行使偽造文書之階段行為，而偽造私文書之低度行為復為
    行使之高度行為所吸收，均不另論罪。又被告於犯罪事實(一)
    以一行為同時觸犯上開行使偽造私文書及業務侵占2 罪名，
    為想像競合犯，應從一重之業務侵占罪處斷。爰審酌被告因
    投資失敗，竟利用擔任社區主委之便，接續以偽造取款憑條
    之方式將管委會所有之款項挪為己用之犯罪動機、目的、手
    段、侵占之金額，再審酌被告生活狀況、智識程度暨其犯罪
    後雖一度否認犯行，惟嗣於本院準備程序中，終坦承犯行，
    被告已與告訴人達成和解，告訴人亦已表明願予被告自新機
    會等一切情狀，分別量處如主文所示之刑，並諭知易科罰金
    之折算標準及定應執行之刑。另查被告前因故意犯罪受有期
    徒刑以上刑之宣告，執行完畢後5 年內未曾因故意犯罪受有
    期徒刑以上刑之宣告，有臺灣高等法院被告全國前案紀錄表
    一件在卷可查，其因一時失慮行為，致觸犯刑責，經此偵查
    、審理及刑之宣告後，當知所警惕而無再犯之虞，另審酌被
    告已與南源山水社區管理委員會達成調解，願賠償165 萬元
    ，並提供本票及不動產供擔保等情，此有調解筆錄1 份附卷
    可參，本案無論自一般或特別預防之刑罰考量目的，本院認
    對被告所宣告之刑均以暫不執行為適當，爰併予宣告緩刑3
    年，以啟自新。末查被告偽造之上開存取款憑條，業經被告
    持以提款而交付予合作金庫商業銀行南桃園分行之承辦人員
    ，而為該銀行所有，依法不得宣告沒收。又各該取款憑條上
    盜蓋之「詹靜怡」、「南源山水管理委員會」印文，分別係
    以詹靜怡及社區管委會之真實印鑑章所蓋，均非偽造印章之
    印文，不在刑法第219 條義務沒收之列（最高法院48年臺上
    字第113 號判例參照），亦不得併予宣告沒收，附此敘明。
四、附記事項：
    被告馮成港應於緩刑期間內給付南源山水社區管理委員會新
    臺幣165 萬元。履行方式為：
  (一)民國99年1月15日給付15萬元。
  (二)於100年5月11日給付80萬元。
  (三)其餘70萬元部分於102年5月31日一次給付。
五、應適用之法條：刑事訴訟法第273 條之1 第1 項、第299 條
    第1 項前段、第310 條之2 、第454 條第1 項，刑法第216
    條、第210 條、第336 條第2 項、第55條、第41條第1 項前
    段、第8 項、第51條第5 款、第74條第1 項第2 款、第2 項
    第3 款。
六、如不服本判決，得自收受送達之翌日起10日內向本院提出上
    訴狀（應附繕本），其未敘述上訴理由者，應於上訴期間屆
    滿後20日內補提理由書狀於本院，上訴於臺灣高等法院。
本案經檢察官簡方毅到庭執行職務。
中    華    民    國    100    年    5    月    26    日
                        刑事庭  法  官  鍾雅蘭
以上正本證明與原本無異。
                                書記官  石曉芸
中    華    民    國    100    年    5    月    26    日
附錄本案論罪科刑依據之法條：
中華民國刑法第216條
（行使偽造變造或登載不實之文書罪）
行使第 210 條至第 215 條之文書者，依偽造、變造文書或登載
不實事項或使登載不實事項之規定處斷。
中華民國刑法第210條
（偽造變造私文書罪）
偽造、變造私文書，足以生損害於公眾或他人者，處5 年以下有
期徒刑。
中華民國刑法第336條
（公務公益侵占罪、業務侵占罪）
對於公務上或因公益所持有之物，犯前條第1 項之罪者，處1 年
以上7 年以下有期徒刑，得併科5 千元以下罰金。
對於業務上所持有之物，犯前條第1 項之罪者，處6 月以上5 年
以下有期徒刑，得併科3 千元以下罰金。
前二項之未遂犯罰之。
附表一
┌──┬───────┬───────┬───────┬──────┐
│編號│定存解約日期  │ 定存解約金額 │活存提領日期  │提領金額    │
├──┼───────┼───────┼───────┼──────┤
│ 1  │96年11月5日   │    50萬元    │ 96年11月5日  │20萬元      │
├──┤              │              ├───────┼──────┤
│ 2  │              │              │ 96年11月28日 │1萬5,000元  │
├──┤              │              ├───────┼──────┤
│ 3  │              │              │ 96年12月6日  │12萬元      │
├──┤              │              ├───────┼──────┤
│ 4  │              │              │ 97年1月3日   │13萬6,623元 │
├──┤              │              ├───────┼──────┤
│ 5  │              │              │ 97年1月29日  │6萬元       │
├──┤              │              ├───────┼──────┤
│ 6  │              │              │ 97年2月20日  │4,000元     │
├──┤              │              ├───────┼──────┤
│ 7  │              │              │ 97年5月5日   │7,000元     │
├──┼───────┼───────┼───────┼──────┤
│ 8  │97年5月19日   │   110萬元    │ 97年5月21日  │29萬元      │
├──┤              │              ├───────┼──────┤
│ 9  │              │              │ 97年5月27日  │8,000元     │
├──┤              │              ├───────┼──────┤
│ 10 │              │              │ 97年5月28日  │5萬元       │
├──┤              │              ├───────┼──────┤
│ 11 │              │              │ 97年6月6日   │6萬元       │
├──┤              │              ├───────┼──────┤
│ 12 │              │              │ 97年6月18日  │5萬元       │
├──┤              │              ├───────┼──────┤
│ 13 │              │              │ 97年6月25日  │3萬元       │
├──┤              │              ├───────┼──────┤
│ 14 │              │              │ 97年7月3日   │10萬元      │
├──┤              │              ├───────┼──────┤
│ 15 │              │              │ 97年8月7日   │11萬元      │
├──┤              │              ├───────┼──────┤
│ 16 │              │              │ 97年8月29日  │5萬元       │
├──┤              │              ├───────┼──────┤
│ 17 │              │              │ 97年9月1日   │3萬元       │
├──┤              │              ├───────┼──────┤
│ 18 │              │              │ 97年9月9日   │19萬元      │
├──┤              │              ├───────┼──────┤
│ 19 │              │              │ 97年11月10日 │1萬8000元   │
├──┤              │              ├───────┼──────┤
│ 20 │              │              │ 97年12月4日  │6萬元       │
├──┤              │              ├───────┼──────┤
│ 21 │              │              │ 97年12月12日 │2萬5,000元  │
├──┤              │              ├───────┼──────┤
│ 22 │              │              │ 98年1月8日   │5萬元       │
├──┤              │              ├───────┼──────┤
│ 23 │              │              │ 98年5月27日  │1萬5,000元  │
├──┼───────┼───────┼───────┼──────┤
│    │  總      計  │              │              │167萬8,623元│
└──┴───────┴───────┴───────┴──────┘
附表二
┌──┬──┬───┬───┬──┬───┬─────┬─────┐
│編號│存入│起存日│到期日│期間│利率  │定存帳號  │存款金額  │
│    │筆別│      │      │    │      │          │          │
├──┼──┼───┼───┼──┼───┼─────┼─────┤
│ 1  │22  │961105│971105│12  │2,460 │000000000 │500,000   │
├──┼──┼───┼───┼──┼───┼─────┼─────┤
│ 2  │23  │970519│990519│24  │2,620 │000000000 │1,100,000 │
├──┼──┼───┼───┼──┼───┼─────┼─────┤
│ 3  │24  │971105│991105│24  │2,460 │000000000 │500,000   │
└──┴──┴───┴───┴──┴───┴─────┴─────┘